【裁判字號】    98,上訴,894
【裁判日期】    980915
【裁判案由】    毒品危害防制條例
【裁判全文】
臺灣高等法院臺南分院刑事判決         98年度上訴字第894號
上  訴  人
即  被  告  甲○○
上列上訴人因違反毒品危害防制條例案件，不服臺灣臺南地方法
院98年度訴字第899號中華民國98年7月28日第一審判決（起訴案
號：臺灣臺南地方法院檢察署98年度撤緩毒偵字第53、54、55、
56號），提起上訴，本院判決如下：
    主  文
上訴駁回。
    理  由
一、按刑事訴訟法第350條、第361條、第362條、第367條規定，
    不服地方法院之第一審判決而上訴者，須提出上訴書狀，並
    應敘述具體理由，此為上訴必備之程式；如所提之書狀未敘
    述上訴理由，或僅曾以言詞陳述上訴理由者，均應於上訴期
    間屆滿後20日內補提理由書於第一審法院。第一審法院經形
    式審查，認逾期未補提上訴理由者，應定期間先命補正；逾
    期未補正者，為上訴不合法律上之程式，應以裁定駁回。倘
    已提出上訴理由，但所提非屬具體理由者，則由第二審法院
    以上訴不合法律上之程式，判決駁回。而所謂具體理由，必
    係依據卷內既有訴訟資料或提出新事證，指摘或表明第一審
    判決有何採證、認事、用法或量刑等足以影響判決本旨之不
    當或違法，而構成應予撤銷之具體事由，始克當之（例如：
    依憑證據法則具體指出所採證據何以不具證據能力，或依憑
    卷證資料，明確指出所為證據證明力之判斷如何違背經驗、
    論理法則）；倘僅泛言原判決認定事實錯誤、違背法令、採
    證違法、判決不公、量刑失之過重或輕縱，而未依上揭意旨
    指出具體事由，或形式上雖已指出具體事由，然該事由縱使
    屬實，亦不足以認為原判決有何不當或違法者（例如：對不
    具有調查必要性之證據，法院未依聲請調查亦未說明理由，
    或援用證據不當，但除去該證據仍應為同一事實之認定），
    皆難謂係具體理由，而應認其上訴為不合法律上之程式（最
    高法院97年台上字第892號判決、97年台上字第3267號判決
    意旨及法院辦理刑事訴訟案件應行注意事項第162點參照）
    。
二、經查：本件上訴人即被告甲○○不服原審判決而提起第二審
    上訴，其上訴理由狀僅謂：伊因一時失慮，罹犯本案，深感
    悔悟，自警詢、偵查中及原審法院審理時，皆坦承全部犯行
    ，犯後態度良好，是依其素行、犯後態度、智識程度、及犯
    罪情節，參諸刑法第57條、第51條第5款規定，原審就施用
    第一、二級毒品分別依累犯處有期徒刑七月至四月不等，合
    併應執行有期徒刑一年八月，誠屬過苛；又關於施用毒品之
    行為態樣，本質上即具有反覆實施之特性，稽之本案，伊分
    於民國96年11月20日、97年1月15日、97年2月18日、97年6
    月19日前26小時至96小時內，分別各施用第一、二級毒品乙
    次，時間緊密，目的相同，解釋上應屬於集合犯，屬於單純
    乙罪，原判決依數罪併罰論處，適用法律容有誤會，為此提
    起上訴，請求諭知較輕徒刑等語。惟查，原審判決已於事實
    及理由欄中就量處被告犯如原判決附表所示之施用第一、二
    級毒品罪，均累犯，各處如原判決附表所示之主刑及從刑，
    應執行有期徒刑一年八月之理由，係審酌被告已坦承犯行，
    於原審準備程序期日就被訴事實為有罪之陳述，說明被告曾
    於86年間，因違反麻醉藥品管理條例等案件，經臺灣臺南地
    方法院及本院分別判處有期徒刑五月及五年六月，定應執行
    刑為有期徒刑五年八月確定，於92年10月24日執行完畢後，
    5年以內故意再犯本件有期徒刑以上之罪，應依刑法第47條
    第1項之規定論以累犯，並加重其刑，及被告前因施用毒品
    案件經觀察勒戒及強制戒治執行完畢後，復因施用毒品犯行
    遭追訴處罰，竟再為本件施用毒品犯行，顯見其戒除毒癮之
    意志薄弱，無視於毒品對於自身健康之戕害及國家對於杜絕
    毒品犯罪之禁令，惟考量施用毒品者均具有相當程度之生理
    成癮性及心理依賴性，戒除不易，暨其施用毒品之動機、犯
    後坦承犯行，深表悔意等一切情狀，予以明白論述。經核原
    審判決認事用法，從形式審查，並未違反法令，或悖離經驗
    法則、論理法則，量刑亦屬允當。再按刑法於94年2月2日修
    正公布，刪除第56條所定之連續犯之規定，自95年7月1日施
    行。而基於概括犯意連續多次施用毒品之行為，於刑法修正
    刪除連續犯規定之前，均依連續犯論以一罪。此次刑法第56
    條修正理由之說明謂：「對繼續犯同一罪名之罪者，均適用
    連續犯之規定論處，不無鼓勵犯罪之嫌，亦使國家刑罰權之
    行使發生不合理之現象」、「基於連續犯原為數罪之本質及
    刑罰公平原則之考量，爰刪除有關連續犯之規定」等語，即
    係將本應各自獨立評價之數罪，回歸本來就應賦予複數法律
    效果之原貌。而施用毒品之犯行，每一個滿足該次施用毒品
    之行為，在時空上既可明顯區隔，自係各自獨立之施行毒品
    行為，是各次施用毒品之行為，應係各自獨立，尚難認係出
    於單一行為決意之數次舉動；換言之，施用毒品之行為與接
    續犯之概念有別。故刑法修正施行後多次施用毒品之犯行，
    應係「一罪一罰」。查本件被告係分別於96年11月20日17時
    採尿前回溯26小時內某時及回溯96小時內某時、97年1月15
    日15時19分採尿前回溯26小時內某時及回溯96小時內某時、
    97年2月18日13時20分採尿前回溯26小時內某時及回溯96小
    時內某時、97年6月19日10時20分採尿前回溯96小時內某時
    ，分別施用第一級毒品海洛因、第二級毒品安非他命，其犯
    罪之時間有明顯之區隔，且查獲時間均不同，並非被告所陳
    之同一案件，客觀上亦不能認為符合一個反覆、延續性之行
    為觀念而屬集合犯或接續犯之關係，應分別論斷處罰。被告
    上訴意旨所指，於法無據。被告並未依據卷內既有訴訟資料
    或提出新事證，以指摘或表明第一審判決有何採證認事、用
    法或量刑等足以影響判決本旨之不當或違法，要難謂其上訴
    書狀已經敘述具體理由。從而，被告之上訴顯不合法律上之
    程式，爰依刑事訴訟法第367條前段之規定，駁回其上訴，
    並不經言詞辯論為之。
三、據上論斷，應依刑事訴訟法第367條前段、第372條，判決如
    主文。
中    華    民    國    98    年    9     月    15    日
                  刑事第四庭    審判長法  官  吳志誠
                                      法  官  吳森豐
                                      法  官  彭喜有
以上正本證明與原本無異。
施用第一級毒品部分，如不服本判決應於收受送達後10日內向本
院提出上訴書狀，其未敘述上訴理由者，並得於提起上訴後10日
內向本院補提理由書（均須按他造當事人之人數附繕本）「切勿
逕送上級法院」。
其餘部分，不得上訴。
                                      書記官  黃子起
中    華    民    國    98    年    9     月    16    日


司法院資訊處製作；財團法人民間司法改革基金會備份。
